最高法院刑事裁定　　　　　　一○○年度台抗字第一○五四號
抗　告　人　申明雄
上列抗告人因妨害性自主案件強制治療之執行，不服台灣高等法
院中華民國一００年八月五日駁回其聲明異議之裁定（一００年
度聲字第二三六二號），提起抗告，本院裁定如下：
    主  文
抗告駁回。
    理  由
本件原裁定以：抗告人申明雄（下稱抗告人）於原審法院聲請意
旨略稱，依保安處分執行法第七十八條規定，強制治療處所為公
私立醫療機構。故執行強制治療之處所，自須符合上開定義之醫
療機構。又刑法第九十一條之一第一項所謂之「相當處所」係指
「公私立醫療機構而言」，自不得擴張解釋為監獄同屬「公私立
醫療機構」。而監獄乃囚禁犯人之所在，故將應於醫院治療之病
人，送入囚禁犯人之監獄處遇，非但傷害其人性尊嚴，亦引旁人
以負面有色眼光看待。抗告人於民國一００年六月十九日被送往
台中監獄附設之培德醫院施行強制治療，該處所雖名為醫院，但
本質為監獄，僅係管理方式稍微不同，實際之生活作息及空間，
均受人身自由拘束，與受刑人無異，足見是在監獄執行治療，如
同剝奪自由基本權，並違反比例原則，請求撤銷本件保安處分之
執行，將抗告人釋放等語。惟按「強制治療處所為公私立醫療機
構」、「本法所稱公立醫療機構，係指由政府機關、公營事業機
構或公立學校所設立之醫療機構。」，保安處分執行法第七十八
條（原裁定誤載為第二條）、醫療法第三條分別定有明文。抗告
人因犯刑法第二百二十四條強制猥褻罪經判刑確定入監服刑。嗣
檢察官以抗告人在監執行期間，經法務部矯正署台北監獄安排性
侵害身心治療課程後，經治療評估會議決議不通過治療，認抗告
人未來可能仍有再犯風險，而有令入相當處所施以強制治療之必
要，原審法院乃以一００年度聲療字第五號裁定，抗告人應於刑
之執行完畢後令入相當處所施以強制治療至其再犯危險顯著降低
為止確定。台灣桃園地方法院檢察署檢察官乃於抗告人執行（有
期徒刑之刑期）完畢後，以一００年執更字第一五二七號保安處
分執行指揮書，將抗告人送法務部矯正署台中監獄附設培德醫院
（下稱培德醫院）執行強制治療等情，有上開裁定、執行指揮書
、抗告人前案紀錄表在卷可稽。抗告人執行強制治療之處所培德
醫院雖隸屬法務部矯正署台中監獄，惟（就）培德醫院之組織架
構而言，其「權屬別」為「公立機關（構）附設醫院」，型態別
為「醫院」，有行政院衛生署關於培德醫院基本資料附卷足憑。
培德醫院既屬公立機關（構）附設醫院，並有相當之醫療設備及
人員提供專業之治療，依上開說明，自與監獄有間而屬合法之強
制治療場所。檢察官指定培德醫院作為抗告人刑後強制治療之場
所，經核尚無不合；因認抗告人聲明異議為無理由，乃予駁回。
經核原裁定於法並無不合。抗告意旨仍以伊雖在培德醫院施以刑
後治療，但實際生活空間僅在病房內，此與監獄有何差別等語，
核係對原裁定已說明之事項，猶執前詞，漫事指摘，應認其抗告
為無理由，予以駁回。至抗告人所舉本院一００年度台抗字第四
六０號裁定與本件尚非完全相同，難比附援引，併予敘明。
據上論結，應依刑事訴訟法第四百十二條，裁定如主文。
中    華    民    國  一○○  年   十二   月   十五   日
                      最高法院刑事第三庭
                          審判長法官  林  永  茂  
                                法官  蘇  振  堂  
                                法官  林  秀  夫  
                                法官  林  立  華  
                                法官  蔡  國  在  
本件正本證明與原本無異
                                      書  記  官  
中    華    民    國  一○○  年   十二   月  二十二  日
                                                       s